臺灣高等法院臺南分院民事裁定
109年度抗字第104號
抗  告  人  王和順    
上列抗告人因與相對人陳連首間請求塗銷抵押權登記事件，對於
中華民國（下同）109年2月21日臺灣臺南地方法院107年度訴字
第1618號所為裁定，關於核定訴訟標的價額部分提起抗告，本院
裁定如下：
    主  文
抗告駁回。
抗告訴訟費用由抗告人負擔。
    理  由
一、抗告意旨略以：兩造間請求塗銷抵押權登記事件【另第三人
    王慶堯、王淑萱、王慶樺（下稱王慶堯等3人）亦為該事件
    之被告，然因其與本件無涉，故以下就王慶堯等3人部分均
    不予論述】，原裁定竟認本件上訴利益高達新臺幣（下同）
    3,700,200元，據而認應徵第二審裁判費56,593元，其關於
    訴訟標的價額之核定顯有違誤，爰請求廢棄原裁定云云。
二、按訴訟標的之價額，由法院核定；核定訴訟標的之價額，以
    起訴時之交易價額為準，無交易價額者，以原告就訴訟標的
    所有之利益為準，民事訴訟法第77條之1第1、2項定有明文
    。所謂「原告就訴訟標的所有之利益」，應與其主張事實結
    合觀察而後定之。再因債權之擔保涉訟，以所擔保之債權額
    為準；如供擔保之物其價額少於債權額時，以該物之價額為
    準，同法第77條之6亦定有明文。又因財產權而起訴，其訴
    訟標的之價額不能核定者，應以第466條所定不得上訴第三
    審之最高利益額數加十分之一定之，此觀同法第77條之12規
    定自明。原告之數項請求，僅其中部分不能核定其價額者，
    自應就得核定價額部分，核定其價額為若干，再與不能核定
    價額者定為1,650,000元，合併計算其價額。
三、經查：
  ㈠本件抗告人係就原判決不利於其之部分聲明上訴（見原審訴
    字卷第357頁），就上訴範圍部分，相對人於原審之訴之聲
    明為：⒈抗告人應將相對人所有坐落臺南市○○區○○段00000地
    號土地（面積31㎡、權利範圍全部，下稱000-7地號土地），
    分別於100年以歸地字第009460號收件、登記日期100年1月2
    6日及101年以歸地字第057790號收件、登記日期101年6月15
    日，擔保債權總金額均為5,000,000元之抵押權設定登記予
    以塗銷。⒉抗告人應將相對人所有坐落臺南市○○區○○段00a-4
    地號土地（面積71㎡、權利範圍全部，下稱00a-4地號土地）
    ，分別於100年以歸地字第009460號收件、登記日期100年1
    月26日及101年以歸地字第057790號收件、登記日期101年6
    月15日，擔保債權總金額均為5,000,000元之抵押權設定登
    記予以塗銷【上開聲明⒈及⒉部分，相對人訴請抗告人塗銷之
    抵押權設定登記，以下合稱系爭抵押權登記】。⒊抗告人應
    將臺南市○○區○○段000、000-1、000-2、000-3、000-4、000
    -7及00a-4地號土地，權利範圍均為全部、所有權人名義登
    記為相對人之土地所有權狀（下稱系爭土地所有權狀）返還
    相對人（先位及備位聲明均相同，見原審訴字卷第291-293
    頁）。
  ㈡前開聲明⒈及⒉部分，相對人訴請抗告人塗銷系爭抵押權登記
    ，屬因債權之擔保涉訟，應依民事訴訟法第77條之6規定核
    定其訴訟標的價額。查系爭抵押權之種類為普通抵押權，其
    所擔保之債權額合計為10,000,000元（5,000,000元＋5,000,
    000元），而擔保物之總價值為2,050,200元（計算式如附表
    所示），有000-7、00a-4地號土地之登記第一類謄本（見原
    審南司調字卷第25-35頁）可稽，是以擔保物之價額低於上
    開擔保債權額之總額，故應擇較低之擔保物之價額2,050,20
    0元核定為其訴訟標的價額。
  ㈢前開聲明⒊部分，係請求返還系爭土地所有權狀，核其性質非
    對親屬關係及人格權、身分權等有所主張，屬因財產權而涉
    訟，其返還請求權之價額，應斟酌相對人就抗告人返還系爭
    土地所有權狀所受利益之客觀價額定之。又所有權狀乃不動
    產所有權歸屬之證明文件，若無從認定原告因返還所有權狀
    所受利益之客觀價額，應認其訴訟標的價額不能核定，而依
    民事訴訟法第77條之12規定定之。本件相對人已具狀陳明：
    其起訴請求返還系爭土地所有權狀，當屬財產權涉訟，惟權
    狀本身並不具有客觀之交易價額，相對人因抗告人返還系爭
    土地所有權狀所受有之利益當無從具體衡量其價額，應屬不
    能核定等語（見本院卷第31-33頁陳述意見狀），堪認可採
    。則此財產權訴訟之訴訟標的價額不能核定，依上說明，應
    以1,650,000元定之。
  ㈣本件相對人以一訴請求抗告人塗銷系爭抵押權登記及返還系
    爭土地所有權狀，揆諸前揭說明，應認前者以2,050,200元
    核定之，後者則屬訴訟標的價額不能核定而以1,650,000元
    定之，二者併計價額為3,700,200元【計算式：2,050,200＋1
    ,650,000＝3,700,200】。抗告人雖主張原裁定關於訴訟標的
    價額之核定顯有違誤云云，然並未提出具體之說明，抗告人
    之主張顯不足採。況相對人於提起本件訴訟時，經原法院以
    107年度補字第647號裁定訴訟標的價額為3,700,200元，經
    合法送達兩造後，兩造均未提起抗告或聲明不服，自應確定
    ，相對人並據以繳納第一審裁判費（見原審補字卷第17-31
    頁）。經斟酌本件訴訟標的之法律關係及原因事實，復經第
    一審核定後兩造均未聲明不服之情事，原裁定核定抗告人上
    訴第二審之訴訟標的價額為3,700,200元，並無不合，抗告
    意旨指摘原裁定核定本件此部分判斷不當，求為廢棄，為無
    理由，應駁回其抗告。
四、據上論結，本件抗告為無理由，爰裁定如主文。 
中　　華　　民　　國　　109 　年　　11　　月　　10　　日
                  民事第二庭    審判長法  官  高榮宏

                                      法  官  林富郎

                                      法  官  黃瑪玲
上為正本係照原本作成。
本裁定除以適用法規顯有錯誤為理由外，不得再抗告。抗告人如
提再抗告，應於收受送達後十日內向本院提出再抗告狀（須附繕
本），並繳納再抗告費新台幣一千元。
提起再抗告應委任律師或具有律師資格之人之委任狀；委任有律
師資格者，另應附具律師資格證書及釋明委任人與受任人有民事
訴訟法第466條之1第1項但書或第2項所定關係之釋明文書影本。
中　　華　　民　　國　　109 　年　　11　　月　　10　　日

                                      書記官  許雅華
【附註】
民事訴訟法第495條之1第2項準用同法第466條之1第1、2項規定
：
⑴對於第二審判決上訴，上訴人應委任律師為訴訟代理人。但上
  訴人或其法定代理人具有律師資格者，不在此限。
⑵上訴人之配偶、三親等內之血親、二親等內之姻親，或上訴人
  為法人、中央或地方機關時，其所屬專任人員具有律師資格並
  經法院認為適當者，亦得為第三審訴訟代理人。
民事訴訟法第466條之2第1項：
  上訴人無資力委任訴訟代理人者，得依訴訟救助之規定，聲請
  第三審法院為之選任律師為其訴訟代理人。   

                              
附表：
編號  土　　　　 地 公告現值/㎡（新臺幣） 土地面積　（㎡） 權利範圍 價額（小數點以下4捨5入）  總　計　　（新臺幣） 1 臺南市○○區○○段00000地號土地 20,100元 　 31 全 部 623,100元  2,050,200元 2 臺南市○○區○○段00a-4地號土地 20,100元 　 71 全 部 1,427,100元